臺灣橋頭地方法院民事裁定
108年度消債更字第23號
聲請人即債  張素梅  
務人                
0000000000000000

代  理  人  任進福  法扶律師
上列當事人因消費者債務清理事件聲請更生，本院裁定如下：
    主  文
聲請人張素梅自民國一百零八年八月二十一日下午四時起開始更
生程序。
命司法事務官進行本件更生程序。
    理  由
一、聲請意旨略以：聲請人即債務人張素梅前向金融機構辦理消
    費借貸、信用卡契約、汽車貸款保證債務等，致積欠無擔保
    債務計新臺幣（下同）3,872,904元，因無法清償債務，乃
    於民國107年11月間向本院聲請前置調解，因無法負擔債權
    人所提還款方案而於同年12月13日調解不成立，因聲請人有
    不能清償債務或有不能清償之虞，復未經法院裁定開始清算
    程序或宣告破產，爰依法聲請准予裁定更生等語。
二、按「債務人不能清償債務或有不能清償之虞者，得依本條例
    所定更生或清算程序，清理其債務。」消費者債務清理條例
    （下稱消債條例）第3條定有明文。衡以消費者與金融機構
    間債之關係之發生，係依契約自由原則及相互間之信賴為基
    礎，此為社會經濟活動得以維繫及發展之重要支柱，債務人
    經濟窘迫，固不應任其自生自滅，債權人一方之利益，仍不
    能因之摒棄不顧。是債務人於協商程序中，自應本於個人實
    際財產及收支狀況，依最大誠信原則，商討解決方案。如終
    究不能成立協商，於聲請更生或清算時，法院審酌上開條文
    所謂「不能清償或有不能清償之虞」，自宜綜衡債務人全部
    收支、信用及財產狀況，評估是否因負擔債務，而不能維持
    最基本之生活條件；所陳報之各項花費，是否確屬必要性之
    支出；如曾有協商方案，其條件是否已無法兼顧個人生活之
    基本需求等情，為其判斷之準據。
三、經查：
  ㈠聲請人前向金融機構辦理消費借貸、信用卡契約、汽車貸款
    保證債務等，致現積欠無擔保債務3,872,904元（含私人債
    務500,000元、中租迪和股份有限公司債務3,080,927元），
    前即已因無法清償債務，而於107年11月間向本院聲請前置
    調解，因無法負擔債權人所提還款方案而於107年12月13日
    調解不成立等情，有債權人清冊、財團法人金融聯合徵信中
    心前置協商專用債權人清冊、信用報告、債權人清冊、調解
    筆錄、臺灣臺南地方法院103年度司票字第247號裁定等件在
    卷可稽【見本院107年度司消債調字第250號卷（下稱消債調
    卷）第4至5頁、第7至12頁、第14至17頁、第70至73頁頁】
    ，堪信為真實；至中租迪和股份有限公司稱尚有擔保物等情
    ，查此汽車貸款之擔保物即汽車已逾10年未收回，且並非聲
    請人名下財產，聲請人係此債務之連帶保證人，有中租迪和
    股份有限公司陳報狀暨所附契約書可考（見消債調卷第64至
    66頁），故將此列為無擔保債務，附此敘明。
  ㈡聲請人現任職於中國人壽保險股份有限公司，自陳每月收入3
    6,000元，而依107年3月至108年2月薪資明細單所示，薪資
    總額為413,193元，核每月平均薪資34,432元，且其名下尚
    有中國人壽保險解約金30,725元，106年度申報所得為461,1
    47元，核每月平均所得為38,429元，現勞工保險投保薪資26
    ,400元等情，有財產及收入狀況說明書、勞工保險被保險人
    投保資料表、薪資明細單、綜合所得稅各類所得資料清單暨
    國稅局財產歸屬資料清單、收入切結書、中國人壽保險股份
    有限公司108年3月7日中壽保規字第1080000773號函附卷可
    稽（見消債調卷第2至3頁、第18至23頁、本院卷第14至15頁
    、第18至30頁）。則查無聲請人有其他收入來源，佐以聲請
    人已提出薪資明細單為證，則聲請人主張之收入來源，應全
    非虛罔，是以所得清單所示較高之106年度每月平均所得38,
    429元作為核算其現在償債能力之基礎，應能反映真實收入
    狀況。
  ㈢至支出部分，聲請人主張扶養父母及1名未成年子女，每月支
    出扶養費各為12,000元、7,000元。按直系血親相互間，互
    負扶養之義務，民法第1114條第1款定有明文。查聲請人父
    張○○、母張毛○○，母親於106年度皆無所得，名下亦無財產
    ，父親106年度所得僅45,647元，名下僅供其等居住之房屋
    、土地，另與配偶育有1名民國000年生之未成年子女，其未
    有所得及財產等情，有戶籍謄本、綜合所得稅各類所得資料
    清單暨國稅局財產歸屬資料清單附卷可證（見消債調卷第34
    頁、第36頁、第39至40頁、第42頁），堪認聲請人父母及子
    女，皆有受聲請人扶養之必要，扶養費用部分，依消債條例
    第64條之2第1、2項，並參照民法第1118、1119條規定，其
    負扶養義務之程度，亦應考量其目前身負債務之窘境，所負
    擔之扶養義務能力，自非比一般，在無其他更為詳實之資料
    可供佐證之情形下，故本院認定以108年度高雄市最低生活
    費標準之1.2倍15,719元為標準，則父母部分與2名手足分擔
    後，聲請人每月應支出之扶養費應以10,479元為度（計算式
    ：15,719×2÷3＝10,479），聲請人主張每月父母扶養費12,00
    0元，實屬過高，另子女扶養費部分，與配偶分擔後，每月
    應支出扶養費應以7,860元為度（計算式：15,719÷2＝7,860
    ），聲請人就此主張每月支出7,000元，應屬可採。至聲請
    人個人日常生活必要費用部分，審酌聲請人負債之現況，基
    於社會經濟活動之互賴及誠信，該日常生活所需費用，自應
    節制開支，不得有超越一般人最低生活標準之享受，否則反
    失衡平，本院依消債條例第64條之2第1項，參酌衛福部社會
    司所公告歷年最低生活費標準，108年度高雄市最低生活費
    標準13,099元之1.2倍為15,719元，則聲請人每月最低生活
    費除有特殊情形並有證據證明者外，自宜以此為度，始得認
    係必要支出，而聲請人自陳每月個人必要生活費為16,415元
    ，尚高於上開標準，且未提出說明及相證資料，本院認應以
    上開標準15,719元列計為聲請人每月個人必要生活費，較為
    可採。
  ㈣綜上所述，以聲請人現每月之收入38,429元為其償債能力基
    準，扣除其每月扶養費17,479元及個人必要生活費15,719元
    後餘5,231元，而聲請人目前負債總額為3,872,904元，扣除
    保險解約金30,725元後，債務餘額為3,842,179元，以上開
    餘額按月攤還結果，約61年餘期間始能清償完畢，堪認聲請
    人確有不能清償債務或有不能清償之虞之情事。從而，聲請
    人主張已不能清償債務，聲請本院准予更生，依所舉事證及
    本院調查結果，即無不合。
四、末按「法院開始更生程序之裁定，應載明其年、月、日、時
    ，並即時發生效力。」、「法院裁定開始更生或清算程序後
    ，得命司法事務官進行更生或清算程序，必要時得選任律師
    、會計師或其他適當之自然人或法人一人為監督人或管理人
    。」消費者債務清理條例第45條第1 項、第16條第1 項分別
    定有明文。本件聲請人其目前收入及財產狀況，不能履行債
    務，依聲請人其目前收入及財產狀況，未償之債務亦屬不能
    清償，有如上述。此外，復查無聲請人有消費者債務清理條
    例第46條各款所定駁回更生聲請等事由，從而，聲請人聲請
    更生，洵屬有據，應予准許，爰命司法事務官進行本件更生
    程序。
五、依消費者債務清理條例第11條第1 項、第45條第1 項、第16
    條第1 項，裁定如主文。
中　　華　　民　　國　 108　　年　　8 　　月　　21　　日
              　　民事庭　法　官　李姝蒓
以上正本係照原本作成。
本裁定已於108年8月21日下午4時公告。
本裁定不得抗告。
中　　華　　民　　國　 108　　年　　8 　　月　　21　　日
  　                      書記官　郭南宏